臺灣宜蘭地方法院交通事件裁定　　　　　　　　　　九十三年度交聲字第一三六號
　　移送機關　　交通部公路總局台北區監理所宜蘭監理站
　　異 議 人　　甲○○　男　.
右列受處分人因違反道路交通管理處罰條例案件，對於交通部公路局臺北區監理所宜
蘭監理站九十三年八月三十一日所為之裁決處分（原舉發案號：北市警交大字第
ABV894407號），聲明異議，本院裁定如左：
    主  文
異議駁回。
    理  由
一、原處分意旨略以：異議人即受處分人甲○○於民國九十年四月十一日凌晨零時五
    十五分許，駕駛車號Ｑ五─六九一二號自用小客車，在台北市永福橋，經台北市
    政府警察局中正第一分局以北市警交大字第ABV894407號舉發違反道路交通管理
    事件通知單（以下稱舉發通知單），當場舉發違反道路交通管理處罰條例第三十
    五條之一項第一款規定：酒後駕車（0.54MG/L）之違規行為，嗣於九十三年八月
    三十一日經原處分機關即交通部公路局臺北區監理所宜蘭監理站（以下稱宜蘭監
    理站）以宜監字第裁43-ABV894407號裁決書裁決受處分人新台幣（以下同）一萬
    二千元，吊扣駕駛執照六個月。
二、異議意旨略以：受處分人甲○○上開交通違規事件係發生於九十年四月十一日，
    舉發通知單應到案日期九十年四月二十六日，其確定日期為九十年五月十一日，
    依行為時道路交通管理處罰條例第九十條規定：「違反本條例之行為，自行為成
    立之日起；行為有連續或繼續之狀態者，自行為終了之日起，逾三個月不得舉發
    。但汽車肇事致人受傷或死亡案件，因肇事責任不明，已送鑑定者，其期間自鑑
    定終結之日起算。前項案件自確定之日起逾三年未執行者，免予執行。」，而本
    案自九十年五月十一日起至九十三年五月十日止，已逾三年未執行，應免予執行
    ，從而原處分機關處罰受處分人罰鍰一萬二千元，吊扣駕駛執照六個月，顯無理
    由。再按道路交通管理處罰條例第九十條雖於九十年一月十七日刪除第二項「前
    項案件自確定之日起逾三年未執行者，免予執行」之規定，惟施行日期係定於九
    十年六月一日，而受處分人違規行為發生於九十年四月十一日，依刑法第二條第
    一項規定之從新從輕原則，自應適用行為時仍有效之道路交通管理處罰條例第九
    十條第二項之規定而免予執行。為此聲明異議，請求撤銷原處分。
三、經查：
  (一)受處分人有於九十年四月十一日酒後（0.54MG/L）駕駛上開車輛為警在台北市永
    福橋當場攔獲並掣單舉發，為異議人所不爭執，並有前揭舉發通知單及吐氣酒精
    測試值各一紙在卷可稽，且按汽車駕駛人飲酒後其吐氣所含酒精成份超過每公升
    ０、二五毫克以上者，不得駕車，並為道路交通管理安全規則第一百十四條第一
    款所明定。是異議人有酒後駕車之違規行為，已屬明確。
  (二)按行政罰在法律之適用上，應類推適用刑法第二條第一項規定：「行為後法律有
    變更者，適用裁判時之法律，但裁判前之法律有利於行為人者，適用最有利於行
    為人之法律」及稅捐稽徵法第四十八條之三規定：「納稅義務人違反本法或稅法
    之規定，適用裁處時之法律，但裁處前之法律有利於納稅義務人者，適用最有利
    於納稅義務人之法律」所揭示之從新從輕原則。次按道路交通管理處罰條例於九
    十年一月十七日修正其中第五十三條第一項第一款之處罰規定，該修正條文自九
    十年六月一日起始施行。而修正前道路交通管理處罰條例第五十三條第一項係規
    定：「汽車駕駛人，駕駛汽車有酒精濃度過量之情形者，處新臺幣六千元以上一
    萬二千元以下罰鍰，並當場禁止其駕駛及吊扣其駕駛執照六個月。（以下略）」
    ，修正後則規定：「汽車駕駛人，駕駛汽車經測試檢定有酒精濃度超過規定標準
    者，處新臺幣一萬五千元以上六萬元以下罰鍰，並當場移置保管其車輛及吊扣其
    駕駛執照一年；（以下略）」，比較新舊法之處罰規定，舊法顯較新法處罰為輕
    ，依前揭從新從輕原則，本案即應適用舊法即九十年一月十七日修正前之道路交
    通管理處罰條例第三十五條第一項第一款之規定裁罰，從而原處分機關適用舊法
    裁罰受處分人一萬二千元，吊扣駕駛執照六個月，即無不合，合先敘明。
  (三)本件交通違規事實發生於九十年四月十一日，應適用上開條例舊法規定，固無疑
    義，惟依上開舊法第九十條第二項規定：「前項案件自確定之日起逾三年未執行
    者，免予執行」，係就違反道路交通管理事件之執行時效期間明白規定，其目的
    在避免法律關係遲不確定致生法秩序不安定之結果，並同時保障人民權益。而所
    謂「前項案件自確定之日」，係指交通違規案件經主管機關處罰確定而言。本件
    異議人交通違規係於九十年四月十一日為警舉發，並於九十三年八月三十一日經
    原處分機關裁決，而異議人不服原處分，依法向本院聲明異議，顯見本件處罰尚
    未確定，異議人本件交通違規事件既未經處罰確定，即無適用上揭舊法規定而免
    予執行之餘地。是異議人主張本件違規事件已逾三年，依法應免予執行云云，實
    有誤解，自非可採。至原處分機關未於舉發違反道路交通管理事件通知單送達兩
    個月內依基準表逕行裁決而於九十年四月十一日舉發後遲延至九十三年八月三十
    一日始裁決一節，固有違道路交通管理事件統一裁罰標準及處理細則第四十四條
    第一項之規定，惟該裁罰標準及處理細則係為利公路主管機關及警察機關於處理
    違反道路交通事件能有統一之程序及裁罰標準而訂定之行政規則，該細則第四十
    四條第一項有關裁罰機關應於二個月內依標準表逕行裁決之規定，端在促使各處
    罰機關儘速處理，以免形成積案致逾前述三年之執行時效期間，無法達成交通管
    理之目的。本件原處分機關未於舉發違反道路交通管理事件通知單送達二個月內
    逕行裁決，其處分遲延或有在行政管理有缺失之處，但並不違法，原處分機關所
    作之本件裁決應屬合法有效，併予敘明。綜上所述，本件異議為無理由，應予駁
    回。
據上論斷，應依道路交通管理處罰條例第八十七條第二項、道路交通案件處理辦法第
十九條，裁定如主文。
中　　　華　　　民　　　國　　九十三　　年　　　十　　　月　　二十二　　日
                                臺灣宜蘭地方法院交通法庭
                                    法  官  林  楨  森
右正本證明與原本無異。
如不服本裁定，應於裁定送達後五日內，向本院提出抗告狀。（應附繕本）
                                    書記官　謝　佩　欣
中　　　華　　　民　　　國　　九十三　　年　　　十　　　月　　二十六　　日
